【裁判字號】    89,訴,517
【裁判日期】    891221
【裁判案由】    勞保
【裁判全文】
臺北高等行政法院判決                              八十九年度訴字第五一七號
                              .
    原         告  甲○○
    被         告  勞工保險局
    代表人（局長） 郭芳煜
    訴 訟 代 理人  丁○○
                   乙○○
                   丙○○
右當事人間因勞保事件，原告不服行政院勞工委員會中華民國八十九年六月廿六日台
八十九勞訴字0000000號訴願決定，提起行政訴訟。本院判決如左：
    主  文
原告之訴駁回。
訴訟費用由原告負擔。
    事  實
一事實概要：原告原經訴外人即投保單位一通實業股份有限公司（以下簡稱一通公司
  ）投保，參加被告辦理勞工保險之被保險人，其於民國（以下同）八十七年十二月
  三十一日自一通公司離職退保，而於八十八年三月六日、三月二十一日至台灣省政
  府勞工處台中區就業服務中心（以下稱台中區就業服務中心）申請失業再認定，台
  中區就業服務中心認定後，將申請書件轉送被告辦理失業給付。被告以一通公司僱
  用並參加勞工保險之員工人數未滿五人，依勞工保險失業給付實施辦法第二條規定
  ，原告並非失業給付適用對象，乃以八十八年四月一日八八保給字第六０一三八０
  六號書函否准所請給付。原告不服，向勞工保險監理委員會申請審議，經該會以八
  十八年七月十九日保監審字第八六四號審定書駁回之。原告不服，向行政院勞工
  委員會提起訴願，亦遭八十九年六月廿六日台八十九勞訴字第0000000號決
  定駁回。
二兩造聲明：
  (一)原告於起訴狀及補正狀內未為訴之聲明，經本院合法通知，亦均未到場為何聲明
    。本院參酌原告起訴狀說明一「原告因勞保爭議案件，依法循序訴願，訴願至行
    政院裁決」‧‧‧五「裁決原告勝訴」意旨，原告應係對被告原處分不服所提起
    之撤銷訴訟，則其聲明應係求為判決「訴願決定、審議審定及原處分均撤銷」。
  (二)被告聲明求為判決：如主文所示。
三兩造之主張：
  (一)原告主張之理由：原告經本院合法通知均未到庭，惟依其起訴狀及向行政院提起
    之再訴願狀所載略以：原告於一通公司實際上班至八十七年十二月三十一日，八
    十八年一月一、二日為元旦假期，一月三日為例假日，離職退保日期為八十八年
    一月四日，退保單亦清楚載明退保日期為八十八年一月四日。因郵局、健保局（
    本院按應係為被告之誤）、一通公司於假期暫停作業，且一通公司所有員工均於
    八十八年一月四日離職，當日無法辦理退保手續，遂提前於八十七年十二月三十
    一日寄出。離職日為訴願駁回重要爭議之一，爾後修正五人以下亦適用，被告、
    勞工保險監理委員會、行政院勞工委員會始終無法正確查察判讀離職日，瀆職濫
    權，請秉公處理。按勞工保險失業給付實施辦法自八十八年一月一日起實施，扣
    除上開假日，即自八十八年一月四日即有其適用，惟「五人以下或以上」之投保
    單位或個人所繳保費相同，義務完全相同，權益依法得比照辦理。上開規定以命
    令定之，並規定投保單位僱用並參加投保之員工在五人以下者不適用失業給付，
    顯有違誤，應追究並懲處失職相關人員及單位，並補償原告之損失。行政院勞工
    委員會副主委郭吉仁於八十九年七月六日表示，國產汽車關閉新莊廠，積欠數百
    名員工、資遣費及退休金案，該會決定「從寬認定」為關廠歇業，事業單位積欠
    員工總額約新台幣三千萬元的工資，由該會積欠工資墊償基金全額支付。原告所
    屬一通公司亦適用勞動基準法，為何法律有模糊地帶，是否行政院勞工委員會執
    法是自由心證，為所欲為，對原告強調法律不溯及既往，卻有「從寬認定」之另
    類解讀。
  (二)被告主張之理由：
    1.按「失業保險之保險費率、實施地區、時間及辦法，由行政院以命令定之。」
      勞工保險條例第七十四條定有明文，依據上開條例，行政院於八十七年十二月
      二十八日以台八十七勞字第六三六六九號令發布「勞工保險失業給付實施辦法
      」，其中第二條規定「失業給付以本條例（勞工保險條例）第六條第一項第一
      款至第五款及第八條第一項第一款至第二款規定之本國籍被保險人為給付適用
      對象」，又「‧‧‧二受僱於僱用五人以上公司、行號之員工。‧‧‧」為勞
      工保險條例第六條第一項第二款規定之加保對象。查本件據原告八十八年三月
      六日填具申請之失業（再）認定、失業給付申請書暨給付收據載，其於八十八
      年一月四日自一通公司離職（退保日為八十七年十二月三十一日），申請自向
      日起之失業給付。惟該公司於前揭辦法八十八年一月一日施行時，僱用並參加
      勞工保險之員工人數僅有二人，不論原告於八十七年十二月三十一日或八十八
      年一月四日離職，因離職當時投保單位一通公司之投保員工未達五人，不符合
      失業給付之規定，原告顯非失業給付適用之對象，被告否准其所請失業給付，
      揆諸首揭規定並無不符，原告之訴顯無理由。
    2.證據：提出一通郵寄退保申報表及信封正反面影本、行政院勞工委員會八十八
      年三月十六日台八十八勞保一字第０一一四八０號函影本、原告投保之異動資
      料。
    理  由
一本件原告經本院合法通知，於言詞辯論期日無正當理由不到場，依行政訴訟法第二
  百十八條規定準用民事訴訟法第三百八十五條第一項前段規定，爰依到場被告之聲
  請，由其一造辯論而為判決，合先敘明。
二按「年滿十五歲以上，六十歲以下之左列勞工，應以其雇主或所屬團體或所屬機構
  為投保單位，全部參加勞工保險為被保險人：一受僱於僱用勞工五人以上之公、民
  營工廠、礦場、鹽場、農場、牧場、林場、茶場之產業勞工及交通、公用事業之員
  工。二受僱於僱用五人以上公司、行號之員工。‧‧‧」「左列人員得準用本條例
  之規定，參加勞工保險：‧‧二受僱於僱用未滿五人之第六條第一項第一款至第三
  款規定各業之員工。‧‧‧」「失業保險之保險費率、實施地區、時間及辦法，由
  行政院以命令定之。」勞工保險條例第六條第一項第一款、第二款、第八條第一項
  第二款、第七十四條定有明文。又「本辦法依勞工保險條例第七十四條規定訂定之
  。」「失業給付以本條例第六條第一項第一款至第五款規定之本國籍被保險人為給
  付適用對象。」復為行政院八十七年十二月二十八日台八十七勞字第六三六六九號
  令發布之勞工保險失業給付實施辦法（以下簡稱修正前辦法）第一條、第二條所明
  定，上開命令既係依據法律授權訂定，自屬合法。嗣經行政院以八十八年七月三十
  日台八十八勞字第二九五九六號令修正發布（以下簡稱修正後辦法），將勞工保險
  條例第八條第一項第一款至第二款規定納入失業給付之對象，但本件應適用修正前
  辦法，合先敘明。
三再按「投保單位於其所屬勞工離職、退會、結（退）訓之當日辦理退保者，其保險
  效力於投保單位將退保申報表送達保險人或郵寄之當日二十四時停止；投保單位非
  於勞工離職、退會、結（退）訓之當日辦理退保者，其保險效力於離職、退會、結
  （退）訓之當日二十四時停止。前二項郵寄之當日，以原寄郵局郵戳為準。」勞工
  保險條例施行細則第十六條第二項、第三項亦有明定。經查，原告於八十八年一月
  四日並未前往一通公司上班，業經其於書狀中陳述其「實際上班至年月日」
  、「因一通實業年元月４日所有員工已離開職務（即離職），無法當日辦理」等
  語，原告之離職日應係八十七年十二月三十一日，而非八十八年一月四日。又原告
  復稱「因郵遞機關（郵局）及受理單位（健保局，本院按應係被告之誤）、承辦單
  位（一通實業）假期暫停作業，遂提前年月日寄出」等語，原告之退保單申
  報表既係於八十七年十二月三十一日離職之當日以郵寄方式寄出，而非由投保單位
  一通公司送達於被告，信封上原寄郵局郵戳復為該日，有被告提出之一通公司郵寄
  退保申報表信封正面影本附本院卷可按，依上開規定，其保險效力於郵寄之當日亦
  即八十七年十二月三十一日二十四時停止，不因退保申報單載退保日期為八十八年
  一月四日而異其效力。原處分、勞工保險監理委員會審議審定、行政院勞工委員會
  訴願決定均同此認定，並無不合。原告指稱被告、勞工保險監理委員會、行政院勞
  工委員會始終無法正確查察判讀離職日，瀆職濫權乙節，不足採取。
四次查，行政院勞工委員會為有關八十七年十二月三十一日離職退保勞工申請勞工保
  險失業給付暨離職證明文件之開立事宜一案，以八十八年三月十六日台八十八勞保
  一字第０一一四八０號函釋以：「一依勞工保險條例施行細則第十六條第二項規定
  ：投保單位於其所屬勞工離職之當日辦理退保者，其保險效力於投保單位將退保申
  報表送達保險人或郵寄之當日二十四時停止。亦即勞工於離職當日二十四時之前，
  仍享有勞工保險之保障。被保險勞工於八十七年十二月三十一日辦理勞保退保，如
  當日仍在職，自八十八年一月一日開始失業，為保障於八十七年十二月三十一日遭
  遇勞工保險失業給付實施辦法第四條規定情事而退保勞工之生活，准依該辦法有關
  規定申領失業給付。」等語，有被告提出之上開函影本附本院卷可按。因此，原告
  雖於八十七年十二月三十一日離職退保，但如符合修正前辦法第二條規定者，仍可
  申領失業給付。惟因原告離職退保時，投保單位一通公司僱用並參加勞工保險之員
  工僅有二人，係依勞工保險條例第八條第一項第二款規定得準用該條例參加勞工保
  險之對象，而非依同法第六條第一項第二款規定應強制參加保險之對象，不符合修
  正前辦法第二條規定，自無從申領給付失業給付。雖修正前辦法於八十八年七月三
  十日修正發布，將勞工保險條例第八條第一項第二款規定納入失業給付之對象，但
  依實體從舊及法律不溯及既往原則，本件無修正後辦法之適用。修正前（後）辦法
  既係依據法律授權訂定，為行政院裁量權之範圍，自屬合法。原告主張「失業保險
  費率貴院（本院按指行政院，以下同）無論如何命令定之，亦無法追溯『當日即適
  用』對象，相關所屬單位或個人或政府原負擔之費率，亦即『原五人以下或以上』
  所繳保費相同，在此前提下，義務完全相同，權益依法得比照辦理，貴院前規定五
  人以下不適用失業給付，於情於理於法，明顯悖離專斷獨行，原規定既有違誤，‧
  ‧‧，並補償再訴願人所損權益」等語，尚乏依據，不足採信；至其另請求「追究
  是否行政疏失，懲處失職相關人員及單位」，應係於提起再訴願時，請求行政院辦
  理之事項，茲因原告依修正後之訴願法，逕向本院起訴，上開事項非屬本院權責，
  無從置喙；及以國產汽車關閉新莊廠為例，主張行政院勞工委員會「自由心證，為
  所欲為，對原告強調法律不溯及既往，卻有『從寬認定』之另類解讀」乙節，不惟
  未提出證據以實其說，且核屬另案個案認定，與本件無涉，均併此敘明。
五從而，原告於八十七年十二月三十一日離職退保，於八十八年三月六日、三月二十
  一日至台中區就業服務中心申請失業再認定，台中區就業服務中心認定後，將申請
  書件轉送被告辦理失業給付。被告以一通公司僱用並參加勞工保險之員工人數未滿
  五人，依勞工保險失業給付實施辦法第二條規定，原告並非失業給付適用對象，乃
  以八十八年四月一日八八保給字第六０一三八０六號書函否准所請給付。原告不服
  ，向勞工保險監理委員會申請審議，經該會以八十八年七月十九日保監審字第八
  六四號審定書駁回之，行政院勞工委員會復以八十九年六月廿六日台八十九勞訴字
  第0000000號決定駁回，認事用法，均無不合，均應予維持。原告徒執前詞
  ，聲請撤銷訴願決定、審議審定及原處分，為無理由，應予駁回。
據上論結，本件原告之訴為無理由，爰依行政訴訟法第二百十八條、第九十八條第三
項前段，民事訴訟法第三百八十五條第一項前段，判決如主文。
中      華      民      國    八十九    年     十二     月    二十一    日
                               臺 北 高 等 行 政 法 院  第 二 庭
                                           審 判 長 法  官  王立杰
                                                    法  官  曹瑞卿
                                                    法  官  陳雅香
右為正本係照原本作成。
如不服本判決，應於送達後二十日內，向本院提出上訴狀並表明上訴理由，如於本判
決宣示後送達前提起上訴者，應於判決送達後二十日內補提上訴理由書（須按他造人
數附繕本）。
中      華      民      國    八十九    年     十二     月    二十二    日
                                                    書記官  鄭聚恩


司法院資訊處製作；財團法人民間司法改革基金會備份。
